臺北高等行政法院裁定
　　　　　　　　　　　　　　　　　　 94年度訴字第00501號
原　　　告　甲○○
被　　　告　臺北市政府工務局建築管理處
代　表　人　何幼榕處長）住同.
上列當事人間因違章建築事件，原告不服台北市政府中華民國93
年11月17日府訴字第09325053000號訴願決定，提起行政訴訟。
本院裁定如下︰
　　主  文
原告之訴駁回。
訴訟費用由原告負擔。
　　理  由
一、原告起訴略以：原告係台北市中正區○○○路○段210巷8弄6
    號5樓（即太平洋福源別墅公寓大廈）之住戶及該公寓大廈
    管理委員會（下稱福源管委會）之主任委員。福源管委會於
    民國（下同）92年10月31日及93年2月2日向被告檢舉訴外人
    張李榮海為該大廈區分所有權人之一，有於防火巷內搭設違
    章建築且占用台北市中正區○○○路○段210巷8弄8號1樓後
    側大廈建築基地之違規情事，經被告派員至現場會勘後，認
    張李榮海係為同址後側同路段240巷17弄8之1號1樓違建所有
    人，故其已違反公寓大廈管理條例第8條第1項規定，乃分別
    以92年11月18日府工建字第09221167600號、93年2月10日府
    工建字第09303659800號及93年5月6日府工建字第
    09303876400號函請張李榮海於文到30日內依規定改善完畢
    後，函知被告，否則將依同條例第49條第2款（修正前係同
    條例第39條第2款）規定處以新台幣（下同）6萬元罰鍰。嗣
    福源管委會再度於93年6月28日向被告檢舉，詎被告於93年7
    月8日北市工建寓字第09364736200號書函（下稱系爭書函1
    ）復以：「主旨：有關　貴管理委員會再函檢舉張李榮海君
    於後方羅斯福路3段240巷17弄8之1號1樓違建部分及同址後
    圍牆侵占貴大廈建築基地（羅斯福路3段210巷8弄8號）範圍
    內˙˙˙乙案，請依說明辦理，˙˙˙說明˙˙˙二、旨揭
    乙案，張李榮海　君業已澄清其個人非為（屬）貴大廈住戶
    ，亦非屬羅斯福路3段240巷17弄8之1號1樓之所有人，故無
    公寓大廈管理條例之適用；至　貴管理委員會主張大樓建築
    基地遭人侵占係屬私權行為，若有糾紛應循司法途徑解決，
    ˙˙˙」原告不服於93年8月4日又再度向被告檢舉，被告竟
    仍以93年8月17日北市工建寓字第09366012700號書函（下稱
    系爭書函2）復以：「主旨：有關　貴管理委員會續函檢舉
    張李榮海　君於後方羅斯福路3段240巷17弄8之1號1樓違建
    部分及同址後圍牆侵占貴大廈建築基地（羅斯福路3段210巷
    8弄8號）範圍內˙˙˙乙案，請依說明辦理，˙˙˙說明˙
    ˙˙二、旨揭乙案，仍建請依本處93年7月8日北市工建寓字
    第09364736 200號（書）函（諒達）辦理；至　貴管理委員
    會主張大樓建築基地遭人侵占係屬私權行為，若有民事糾紛
    應循司法途徑解決。」原告不服上開書函2，提起訴願，竟
    遭台北市政府以上開書函非屬行政處分，為訴願不受理之決
    定，為此訴請「撤銷訴願決定書之決定，賜判將已違反公寓
    大廈管理條例之行為人張李榮海，台北市政府已依規定連續
    共處罰鍰18萬元應予執行，並請續依公寓大廈管理條例第8
    條及第49條處理予以處連續罰鍰。」云云。
二、按行政訴訟法第4條第1項規定：「人民因中央或地方機關之
    違法行政處分，認為損害其權利或法律上之利益，經依訴願
    法提起訴願而不服其決定，或提起訴願逾3個月不為決定，
    或延長訴願決定期間逾2個月不為決定者，得向高等行政法
    院提起撤銷訴訟。」第5條規定：「（第1項）人民因中央或
    地方機關對其依法申請之案件，於法令所定期間內應作為而
    不作為，認為其權利或法律上利益受損害者，經依訴願程序
    後，得向高等行政法院提起請求該機關應為行政處分或為特
    定內容之行政處分之訴訟。（第2項）人民因中央或地方機
    關對其依法申請之案件，予以駁回，認為其權利或法律上利
    益受違法損害者，經依訴願程序後，得向高等行政法院提起
    請求該機關應為行政處分或應為特定內容之行政處分之訴訟
    。」茲所稱依法申請之案件，須以有法律之明文規定者為限
    ，且所謂行政處分，依行政程序法第92條第1項及訴願法第3
    條第1項規定係指中央或地方機關就公法上具體事件所為之
    決定或其他公權力措施而對外直接發生法律效果之單方行政
    行為而言。又按公寓大廈管理條例第8條規定：「（第1項）
    公寓大廈周圍上下、外牆面、樓頂平臺及不屬專有部分之防
    空避難設備，其變更構造、顏色、設置廣告物、鐵鋁窗或其
    他類似之行為，除應依法令規定辦理外，該公寓大廈規約另
    有規定或區分所有權人會議已有決議，經向直轄市、縣（市
    ）主管機關完成報備有案者，應受該規約或區分所有權人會
    議決議之限制。（第2項）住戶違反前項規定，管理負責人
    或管理委員會應予制止，經制止而不遵從者，應報請主管機
    關依第49條第1項規定處理，該住戶並應於一個月內回復原
    狀。屆期未回復原狀者，得由管理負責人或管理委員會回復
    原狀，其費用由該住戶負擔。」其僅係規定管理負責人或管
    理委員會為全體住戶之利益，負有報知主管機關並向主管機
    關檢舉，促請依第49條第1項規定處理之義務，非在規定主
    管機關應依檢舉、以檢舉人與被檢舉人為處分對象、作成有
    個案規制效力之行政處分以及作成如何內容之行政處分之規
    定，是於管理負責人或管理委員會依上開規定而為檢舉、主
    管機關依該檢舉進行調查且為處理之情形，主管機關所為不
    予處分之復函尚非行政處分，更因非屬行政訴訟法第5條所
    稱之「依法申請之案件」，且亦無應於法令所定期間內應作
    為而不作為，或對於原告依法申請之案件予以駁回之情事，
    揆諸首揭之說明，如原告仍提起撤銷訴訟或課予義務訴訟，
    均屬起訴不備要件。再按「原告之訴，有左列各款情形之一
    者，行政法院應以裁定駁回之。但其情形可以補正者，審判
    長應定期間先命補正：十、起訴不合程式或不備其他要件者
    。」行政訴訟法第107條第1項第10款亦定有明文。
三、查本件原告任主任委員之福源管委會係依公寓大廈管理條例
    第8條第2項之規定而為檢舉，而非依其他何法律明文規定而
    為申請，是被告所為表明被檢舉人已非台北市中正區○○○
    路○段210巷8弄8號1樓之區分所有權人，並無公寓大廈管理
    條例第8條規定之適用，故未處分被檢舉人之系爭復函，其
    性質上即非對於原告依法申請之案件予以駁回之行政處分，
    依前揭之說明，原告無論依行政訴訟法第4條之規定提起撤
    銷訴訟或依行政訴訟法第5條第2項之規定提起課予義務訴訟
    ，其起訴均不備該2種類訴訟之要件，爰以裁定駁回其此部
    分之起訴。
四、至原告訴請被告應就已處罰之18萬元罰鍰予以執行部分，查
    被告僅係通知被檢舉人改善，否則將處以罰鍰6萬元，尚未
    對被檢舉人課以罰鍰，遑論執行，況同前所述，縱被告對於
    被檢舉人已課以罰鍰，難認為原告有請求被告對他人執行之
    權利，是原告此部分之起訴欠缺權利保護必要之要件，爰併
    駁回之。
五、依行政訴訟法第107條第1項第10款、第104條、民事訴訟法
    第95條、第78條，裁定如主文。
中　　華　　民　　國　　94　　年　 　9　　月　 30  　 日
                  第三庭審判長法  官　王　立　杰
                              法  官　黃　本　仁
                              法  官　王　碧　芳
上為正本係照原本作成。
如不服本裁定，應於送達後10日內向本院提出抗告狀（須按他造
人數附繕本）。
中　　華　　民　　國　　94　　年　 　9　　月　 30  　 日
                              書記官  葉  瑩  庭
